臺灣板橋地方法院交通事件裁定　　　　96年度交聲字第1165號
原處分機關　交通部公路總局臺北區監理所
異　議　人
即受處分人　甲○○
上列異議人即受處分人因違反道路交通管理處罰條例案件，對於
交通部公路總局臺北區監理所中華民國96年7 月16日所為之裁決
處分（處分案號：北監營裁字裁40-AEV785771號），聲明異議，
本院裁定如下：
    主  文
異議駁回。
    理  由
一、聲明異議意旨略以：異議人即受處分人甲○○於民國96年5
    月22日凌晨1 時15分許，固有駕駛車牌號碼545-DJ號自用小
    客車，行經臺北市○○路○ 段與羅斯福路4 段（公館圓環高
    架橋下）北往南方向，等待轉向左方羅斯福路4 段，適基隆
    路4 段正值夜間施工，且在該處停止線前停等紅燈，異議人
    發現左側羅斯福路來車均已停等紅燈，致異議人誤以為行向
    號誌業已轉換為綠燈，故提前起步，嗣經異議人察覺行向號
    誌仍為紅燈，立即煞停，待行向號誌轉換為綠燈時，再往前
    行駛，故異議人僅係逾越停止線之違規行為，應係違反道路
    交通管理處罰條例第48條第1 項第2 款之規定，並未於該路
    口有闖越紅燈之情事。交通部公路總局臺北區監理所不查，
    竟以異議人違規屬實，予以裁處，異議人不服原裁處，而提
    起本件異議云云。
二、按汽車駕駛人，行經有燈光號誌管制之交岔路口闖紅燈者，
    處新臺幣1,800 元以上5,400 元以下罰鍰，並記違規點數3
    點，道路交通管理處罰條例第53條第1 項及第63條第1 項第
    3 款分別定有明文。
三、經查：
(一)異議人即受處分人甲○○於96年5 月22日凌晨1 時15分許，
    駕駛車牌號碼545-DJ號營業小客車，行經設有燈光號誌管制
    之臺北市○○路與羅斯福路4 段（公館圓環高架橋下）交岔
    路口時，有闖越紅燈行駛之違規事實，有臺北市政府警察局
    北市警交字第AEV785771 號舉發違反道路交通管理事件通知
    單及臺北市政府警察局大安分局96年6 月28日北市警安分交
    字第09631660400 號函各1 紙在卷可稽。另證人即當時舉發
    本違規事件之臺北市政府警察局大安分局羅斯福路派出所警
    員乙○○亦於本院調查時具結證稱：「（問：本件是否是你
    所舉發的？）是的」、「（問：是否記得當時情形為何？）
    記得」、「（問：當時情形為何？）圓環有分內、外環車道
    ，異議人是由基隆路東向西方向過來，我是在113 巷路口執
    勤，我當時所在的號誌是與羅斯福路南向北的號誌是一樣的
    ，都是綠燈，我當時是看到異議人闖紅燈往新店方向行駛，
    我在現場圖上標示1 、2 是紅燈號誌，異議人是闖第一個紅
    燈就沿著圓環往新店方向走，我發現異議人闖紅燈，我就鳴
    警笛騎機車橫切過來在異議人的營業小客車後方‧‧‧異議
    人大約在羅斯福路5 段的路上，被我攔下來，我已經停放機
    車下車要走到異議人駕駛座旁，還沒有走到，異議人又開車
    走了，我這時又回頭騎警用機車去追異議人，異議人沿路闖
    了3 、5 個紅燈，後來到了北新路因為前方有路檢點，異議
    人就在那停車。第一次攔異議人時我不確定車上是否有客人
    ，第二次欄時異議人車上是有乘客的」、「（問：剛剛異議
    人提到他不是闖紅燈而是逾越停止線後煞車，待綠燈亮起直
    行有何意見？）並不是如此，異議人是闖紅單繞著圓環行駛
    ，他闖紅燈的路口是基隆路與羅斯福路口，舉發單上我是寫
    錯的。基隆路是東向西方向到達了羅斯福路口時，他的方向
    是紅燈，他闖紅燈繞著圓環往新店方向是綠燈。事實上我應
    該再舉發異議人不服取締，但是我是同情他是計程車司機，
    他也說他沒有什麼錢，所以才開他闖紅燈的罰單」等語（詳
    本庭96年8 月30日訊問筆錄），並有證人乙○○當庭繪製之
    現場圖1 紙在卷可按。參以證人乙○○與異議人間，不僅未
    有任何怨隙，且係毫不相識之人，衡情證人乙○○應無設詞
    攀誣，或虛構違規事實以陷害異議人之道理。況警員執行公
    務時，本身即受有行政懲處責任之監督，且其到庭具結作證
    ，更係以刑事責任擔保其證言之真實性，故證人乙○○警員
    之上開證述內容，經核尚無不可採信之處。因之，異議人於
    前揭時、地，有違規闖紅燈之違規事實，應無疑義。
(二)其次，交通勤務警察或依法令執行交通稽查任務人員，開單
    舉發違反道路交通管理處罰條例所列之違規事實，經公路主
    管機關或警察機關所為之裁決處罰，本質上為行政處分，係
    公務員基於職務上權力，依法就特定之具體事件所為，並具
    有公法上效果之單方行政行為。而根據公務員為公法上行為
    具有公信力之原則，該行政處分當可被推定為真正，且其據
    以依法處分之事實認定，亦應可推定為正確無誤，故本此公
    信原則，立法者乃制定上開相關規定，使交通勤務警察或依
    法令執行交通稽查任務人員，在特殊情形下，當場不能或不
    宜攔截製單舉發時，得當機處置而逕行舉發，以達成維護交
    通秩序及公共安全之行政目的。反之，若謂公務員之一切行
    政行為，均需預留證據以證明其為真實，則國家行政勢必窒
    礙難行，且相關行政目的亦難達成，故刑事訴訟法就犯罪證
    據有關之規定中，與屬行政秩序罰之交通違規裁罰本旨不合
    之部分，自不在準用之列。從而，交通違規行政爭訟之舉證
    責任原理，應非如刑事案件中，必須超越任何合理懷疑，始
    可為有罪判決之嚴格程度，而係應與民事訴訟之舉證責任原
    理相類似，亦即基本上應就行政機關與人民所各自主張有利
    於己之事實，分配其應盡之舉證責任，而非逕予準用刑事訴
    訟上之「無罪推定」原則，此觀諸行政訴訟法第136 條，規
    定行政訴訟程序準用民事訴訟法第277 條舉證責任分配原則
    之立法意旨，即可明瞭。
(三)異議人甲○○雖於本院訊問時極力辯稱：伊確有在停止線前
    停等紅燈，因車上客人要去慈濟醫院看其家屬，伊心急，且
    見橫向羅斯福路上的車子業已停等紅燈，誤以為伊行向號誌
    已變換為綠燈，當伊發覺有異，立即停車，等號誌轉換為綠
    燈後，再往前行駛云云。然異議人並未就本件執勤警員之舉
    發有誤，或其僅逾越停止線，並未闖紅燈之事項，提出相關
    事證以供調查，且經核亦無其他證據足資認定本件執勤警員
    確有捏造事實違法取締之情形。且證人乙○○警員就本件違
    規事實之相關證述內容，經核並無不合常理之處，故證人乙
    ○○警員本其維護交通秩序及行車安全等職責所為之本件交
    通違規舉發及相關證述內容，亦應予以採信，故異議人前述
    所辯，顯與事實不符，而非可採。另本件違規地點係臺北市
    ○○路與羅斯福路4 段之交岔路口處，舉發單上記載有誤等
    情，業據證人乙○○證述在前（詳前開訊問筆錄），是交通
    部公路總局臺北區監理所北監營裁字裁40-AEV785771號違反
    道路交通管理事件裁決書之違規地點應更正為「臺北市○○
    路與羅斯福路口」，併予敘明。
四、綜上所述，本件異議人即受處分人甲○○於上述時間，駕駛
    營業小客車行經設有燈光號誌管制之臺北市○○路與羅斯福
    路4 段（公館圓環高架橋下）交岔路口時，有闖紅燈之違規
    事實既可認定，則原裁決機關即交通部公路總局臺北區監理
    所據此引用道路交通管理處罰條例第53條第1 項及第63 條
    第1 項第3 款，並參酌違反道路交通管理事件統一裁罰基準
    及處理細則之規定，裁處異議人罰鍰新臺幣2,700 元，並記
    違規點數3 點，於法即無不當，從而，異議人之異議為無理
    由，應予駁回。
五、據上論斷，應依道路交通案件處理辦法第19條，裁定如主文
    。
中　　華　　民　　國　　96　　年　　9 　　月　　5 　　日
                  交通法庭    法　官  鄭燕璘
以上正本證明與原本無異。
如不服本裁定應於送達後5日內向本院提出抗告狀（應附繕本）
。
                              書記官  呂紹明
中　　華　　民　　國　　96　　年　　9 　　月　　5　　日
